【裁判字號】    97,交簡上,120
【裁判日期】    971119
【裁判案由】    過失傷害
【裁判全文】
臺灣板橋地方法院刑事判決           97年度交簡上字第120號
公  訴  人  臺灣板橋地方法院檢察署檢察官
上  訴  人
即  被  告  乙○○
上列上訴人即被告因過失傷害案件，不服本院中華民國97年4 月
30日97年度交簡字第1396號第一審判決（聲請簡易判決處刑案號
：97年度偵字第150 號），提起上訴，本院管轄之第二審合議庭
判決如下：
    主    文
原判決撤銷。
乙○○從事業務之人，因業務上之過失傷害人，處拘役拾伍日
，如易科罰金，以新臺幣壹仟元折算壹日。緩刑貳年。
    事    實
一、乙○○係以駕駛計程車為業，為從事駕駛業務之人，於民國
    96年10月7 日20時50分許，駕駛車牌號碼135-CK號營業小客
    車，沿臺北縣土城市○○街（聲請簡易判決處刑書誤載為沿
    同縣市○○路）往板橋方向行駛，行經該街68巷交岔路口之
    際，本應注意車前狀況，隨時採取必要之安全措施，且應注
    意車輛行駛至無號誌之交岔路口時，應減速慢行，而依當時
    天候雖係雨天、但夜間有照明、道路並無彎曲視距尚可、路
    面雖濕潤、但為無缺陷，無障礙物之柏油道路，並無不能注
    意之情事，竟疏未注意車前狀況，並隨時採取必要之安全措
    施，貿然通行上開路口，適有丙○○騎乘車號OTG-583 號重
    型機車，並搭載其妻甲○○○及渠等之兩名稚齡子女（聲請
    簡易判決處刑書漏未記載丙○○尚有搭載其兩名子女），沿
    臺北縣土城市○○街68巷往廣福街方向行駛，欲左轉往土城
    方向，行駛至該交岔巷口，亦疏未注意支線道車應讓幹線道
    車先行，因此乙○○所駕駛之上開營業小客車車頭與丙○○
    所騎上開機車車頭發生撞擊，丙○○與甲○○○因而人車倒
    地，致丙○○受有左髖部血腫併挫傷、疑似左側恥骨線性骨
    折及左胸部挫傷之傷害，甲○○○受有左側脛骨腓骨骨折、
    左肩、左手肘、左髖部挫傷之傷害。乙○○於車禍肇事後，
    於未被有偵查權之公務員或機關發覺其為犯嫌前，留在事故
    現場向到場處理之臺北縣政府警察局土城分局交通分隊警員
    自承犯行，進而接受裁判。
二、案經丙○○、甲○○○訴由臺北縣政府警察局土城分局報告
    臺灣板橋地方法院檢察署檢察官偵查後聲請簡易判決處刑。
    理    由
一、按刑事訴訟法第159 條第1 項雖規定，被告以外之人於審判
    外之言詞或書面陳述，除法律有規定外，不得作為證據。惟
    同法第159 條之5 第1 、2 項已規定，經當事人於審判程序
    同意作為證據，法院審酌該言詞陳述或書面陳述作成時之情
    況，認為適當者，亦得為證據。當事人、代理人或辯護人於
    法院調查證據時，知有第159 條第1 項不得為證據之情形，
    而未於言詞辯論終結前聲明異議者，視為有前項之同意（指
    同條第1 項之同意作為證據），此乃第159 條第1 項所容許
    ，得作為證據之例外規定之一。經查，本案被告乙○○及檢
    察官於言詞辯論終結前，均未就本院所調查之證據主張有刑
    事訴訟法第159 條第1 項不得為證據之情形，本院復審酌各
    該證據作成時並無違法及證明力明顯過低之瑕疵等情況，認
    為適當，是本案經調查之證據均有證據能力，合先敘明。
二、上揭事實，業據被告乙○○於本院審理時坦承不諱，並據告
    訴人丙○○、甲○○○於警詢、偵查時，及告訴人丙○○於
    本院準備程序時指訴綦詳，復有道路交通事故調查報告表(一)
    、(二)各1 紙、道路交通事故現場圖及現場草圖各1 份、肇事
    車輛照片12幀及亞東紀念醫院診斷證明書2 份在卷可證。又
    按汽車行駛至無號誌之交岔路口，應減速慢行，作隨時停車
    之準備，且應注意車前狀況，並隨時採取必要之安全措施，
    道路交通安全規則第93條第1 項第2 款、第94條第3 項分別
    定有明文。查本件車禍發生地點，係臺北縣土城市○○街與
    該街68巷巷口之交岔路口，該路口雖設有交通號誌，惟無運
    作之情，業據上開道路交通事故調查報告表(一)記載甚明，則
    該交岔路口視為無號誌之交岔路口，而被告駕車行經上開無
    號誌之交岔路口，本應注意上開規定，且依當時現場雖為夜
    間且天候下雨、但有照明、道路並無彎曲視距尚可、路面平
    坦無缺陷、無障礙物之柏油道路等情形，有道路交通事故照
    片12幀附卷可考（卷附道路交通事故調查報告表(一)誤載為：
    天氣晴、路面乾燥，應予更正之），並無不能注意之情事，
    被告竟疏於注意車前狀況，貿然穿越交岔路口，致肇事而使
    告訴人丙○○、甲○○○受有前開傷害，被告之行為自有過
    失，而本件交通事故經送台灣省台北縣區車輛行車事故鑑定
    委員會鑑定，亦認被告駕駛營業小客車行經無號誌交岔路口
    ，未注意車前狀況，為肇事次因，有上開鑑定委員會97年2
    月15日北鑑字第961544號鑑定意見書1 份附卷足參，益證被
    告確有過失。次按汽車行駛至無號誌之交岔路口，支線道車
    應暫停讓幹線道車先行，道路交通安全規則第102 條第1 項
    第2 款亦定有明文，查本件告訴人丙○○騎乘重型機車，行
    經上開無號誌之交岔路口，其為支線道車未讓幹線道車先行
    ，於本件肇事亦與有過失，而前揭鑑定委員會鑑定結果，亦
    持相同見解，認定告訴人丙○○為肇事主因。雖被害人於
    本件事故之發生亦有過失，惟既與被告之過失併合而為肇事
    之原因，被告之刑責自不能因此相抵獲得減免，僅可供量刑
    之斟酌而已。被告之過失行為與告訴人二人之傷害間復具有
    相當因果關係。本案事證明確，被告犯行堪以認定。
三、被告以駕駛計程車賴以維生，為其所自承，係從事業務之人
    ，其因執行駕駛業務之過失致人受傷，核被告所為，係犯刑
    法第284 條第2 項前段之業務過失傷害罪。被告以一過失行
    為，造成告訴人丙○○、甲○○○2 人受傷，為同種想像競
    合犯，仍應從一重之業務過失傷害罪處斷。又被告於肇事後
    ，在未經有偵查權之機關或公務員發覺前，主動向到場處理
    交通事故之警員承認其為肇事者而接受裁判，有臺北縣政府
    警察局土城分局道路交通事故肇事人自首情形記錄表1 份在
    卷可參，爰依刑法第62條前段規定減輕其刑。
四、原審認本案罪證明確，予以論罪科刑，固非無見。惟查：(一)
    原審判決理由欄係憑據上開行車事故鑑定委員會鑑定結果，
    而認定被告對於本件車禍之發生，為肇事次因，惟原審判決
    事實欄漏未論述告訴人丙○○係與有過失，顯有事實與理由
    不一之違誤；(二)原審判決認定本件事故發生當時天候係晴天
    、路面為乾燥，係依據道路交通事故調查報告表(一)之記載，
    然查，本件肇事當時天候係下雨乙節，業據被告及告訴人丙○○、甲○○○二人陳明在卷，且當時路面係濕潤，亦有道
    路交通事故照片12幀在卷可憑，故原審所認定之事實顯係與
    卷證資料及真實情況不相符合。故被告上訴意旨，指摘原審
    判決有前揭與肇事當時實際之天候及路面狀況不符之違誤，
    為有理由，查原判決既有上開各項可議，要屬無可維持，應
    予撤銷改判，以期適法。爰審酌被告並無前科，有臺灣高等
    法院被告前案紀錄表在卷可稽，素行非惡、其生活狀況，及
    其因前開過失，致告訴人2 人受有上開傷害，惟念其於肇事
    後在場承認為肇事人，犯罪後態度尚稱良好，兼酌以告訴人
    丙○○於本件肇事亦與有過失，且為肇事主因，又被告犯後
    已與告訴人等達成民事上和解，賠償告訴人等之損失等一切
    情狀，量處如主文第2 項所示之刑，並諭知易科罰金之折算
    標準。末查被告前未曾受有期徒刑以上刑之宣告，此有上述
    前案紀錄表1 份附卷可憑，且於本院審理中已與告訴人等成
    立和解，並經渠等具狀撤回告訴，有刑事撤回告訴狀1 份在
    卷可考，雖告訴人等於本院第二審審理時始撤回渠等告訴，
    係已逾法定撤回告訴期間，依法不得撤回，惟仍足見告訴人
    等均已表示不予追究被告之犯行，故被告經此偵查審判經過
    ，自當知所警惕而無虞再犯，本院綜核各情，認上開刑之宣
    告，已足策其自新，因認宣告之刑，以暫不執行為適當，併
    諭知緩刑2 年，以啟其自新。
據上論斷，應依刑事訴訟法第455 條之1 第1 項、第3 項，第36
9 條第1 項前段、第299 條第1 項前段，刑法第284 條第2 項前
段、第55條、第62條前段、第41條第1 項前段、第74條第1 項第
1 款，刑法施行法第1 條之1 第1 項、第2 項前段，判決如主文
。
本案經檢察官丁○○到庭執行職務。
中    華    民    國    97    年    11    月    19    日
                      交通法庭審判長法  官  林淑婷
                                    法  官  邱景芬
                                    法  官  饒金鳳
以上正本證明與原本無異。
本判決不得上訴。
                                    書記官  莊川億
中    華    民    國    97    年    11    月    19    日
附錄本案論罪科刑法條
因過失傷害人者，處6 月以下有期徒刑，拘役或500 元以下罰金
。致重傷者，處1 年以下有期徒刑，拘役或500 元以下罰金。
從事業務之人，因業務上之過失傷害人者，處1 年以下有期徒刑
、拘役或1000元以下罰金。致重傷者，處3 年以下有期徒刑，拘
役或2000元以下罰金。


司法院資訊處製作；財團法人民間司法改革基金會備份。
